臺灣高等法院民事判決
                                      108年度上字第847號
上  訴  人  黃群群  
被上 訴 人  錢炳村  

上列當事人間請求損害賠償等事件，上訴人對於中華民國108年5
月30日臺灣新竹地方法院107年度訴字第984號第一審判決提起上
訴，並為訴之追加，本院於108年12月11日言詞辯論終結，判決
如下：
    主  文
上訴及追加之訴均駁回。
第二審訴訟費用（含追加之訴部分）由上訴人負擔。
    事實及理由
一、上訴人主張：被上訴人就伊所提告訴外人陳小英、劉永宜竊
    佔行為，自民國103年5月間起，未受伊之委任，即冒稱為伊
    訴訟代理人，擅自辦理臺灣新竹地方檢察署103年度偵字第4
    46、4979、4980、4981號聲請再議、103年度偵續字第88號
    、104年度偵字第10086號、104年度偵續字第142號案件；原
    法院103年度聲判字第15號、104年度易字第308號、104年度
    訴字第496號案件；本院103年度上字第487號、105年度上易
    字第410號、105年度上易字第1413號案件；最高法院104年
    度台上字第1922號等案件（下稱系爭訴訟）之訴訟行為，並
    多次偽造伊名義之委任狀，冒用伊名義撰寫系爭訴訟書狀遞
    送法院及檢察署，簽收判決書、處分書正本之送達證書，甚
    至提供錯誤之法律知識及服務，使伊陷於錯誤，而支付12次
    之律師費，每次新臺幣（下同）6萬元，合計72萬元，且均
    未開立收據等情，爰依民法第184條及179條規定，求為命被
    上訴人給付72萬元及自起訴狀繕本送達翌日起計付法定遲延
    利息之判決。原審就此部分為上訴人敗訴之判決，上訴人提
    起上訴，並於本院為訴之追加，主張伊於103年5月12日、10
    3年6月5日、105年2月23日及105年8月1日另有交付被上訴人
    律師費各6萬元，合計24萬元，亦應一併返還等情，於本院
    上訴聲明：㈠原判決關於駁回後開第㈡項之訴部分廢棄。㈡被
    上訴人應給付上訴人72萬元，及自起訴狀繕本送達翌日起至
    清償日止，按年息5%計算之利息。並追加聲明：被上訴人應
    再給付上訴人24萬元，及自追加聲明狀繕本送達翌日起至清
    償日止，按年息5%計算之利息。（上訴人所為追加乃本於同
    一基礎事實而請求，被上訴人雖表示不同意，但依民事訴訟
    法第446條第1項但書、第255條第1項第2款規定，應予准許
    。至上訴人逾此部分之請求，經原審駁回，未據聲明不服，
    非本院審理範圍，不另贅述。）。
二、被上訴人則以：兩造間確有委任關係存在，伊始會受委任而
    為之處理訴訟事務，否則上訴人如何願支付伊律師費用。上
    訴人早於委任伊前即於102年間自行對陳小英等人提起告訴
    ，經檢察官不起訴處分後始委任伊進行後續訴訟程序，自不
    得以事後受不利判決而指伊係詐騙。且伊所收取之律師費用
    僅共約60萬元，並非上訴人所指之72萬元及24萬元。況本件
    上訴人請求已逾2年時效消滅，伊亦得拒絕給付等語，資為
    抗辯。答辯聲明：上訴及追加之訴均駁回。
三、查上訴人主張曾交付被上訴人律師費用72萬元及24萬元，但
    兩造間並無委任關係，因而請求被上訴人返還上開款項等情
    ，被上訴人則以上揭情詞置辯。經查：
  ㈠上訴人雖指被上訴人遞送法院之委任狀，其上伊之簽名均係
    偽造，而指兩造間並無委任關係云云，惟查上訴人已自承伊
    有提供資料請被上訴人寫狀子等語（見本院卷第97頁），並
    稱「他一個案件跟我收好幾次錢，像再審寫一個狀子就收6
    萬元，寫一個偵續案子也要收6萬元，刑事案件起訴到了地
    院又收6萬元，高等法院又收6萬元。」（見同前頁），則上
    訴人既自承曾提供相關資料請被上訴人代寫書狀，並按系爭
    訴訟偵查、審判之審級，支付各審級6萬元之律師費用予被
    上訴人，核與現今律師代理每一審級訴訟報酬相當，而已現
    實履行給付委任律師報酬之義務，可認上訴人客觀上有意思
    實現而為承諾之事實，兩造委任契約即屬成立。再參酌上訴
    人於本院103年度上字第487號事件中，於法院103年7月16日
    勘驗現場時，即與被上訴人一同到場，由法院命在場之上訴
    人指出增建部分佔用範圍而行測量，被上訴人在該日勘驗筆
    錄上，復接續於上訴人簽名之下，以上訴人之訴訟代理人資
    格一同簽名（見原審卷一第397-461頁），苟上訴人未行委
    任，何以被上訴人得以偕同上訴人於法院所指定期日，一同
    到場指界測量？而民事訴訟法第69條第1項固規定訴訟代理
    人應於最初為訴訟行為時，提出委任書，惟此僅係規定為訴
    訟代理權之證明書狀，並非謂訴訟上委任須為書面之要式行
    為，此觀之該條第1項但書規定「但由當事人以言詞委任，
    經法院書記官記明筆錄或經法院審判長依法選任者，不在此
    限。」即明。是本件訴訟上委任，並非為委任事務之處理須
    為法律行為，而該法律行為依法應以文字（書面）為之者（
    如不動產物權之移轉或設定），自無所謂依民法第531條規
    定，其委任契約亦須以文字（書面）為之情形。則上訴人徒
    以被上訴人並未提出兩造所簽立書面委任契約及付款收據，
    或事後否認委任狀之簽名（見原審卷一第21頁）之真正，而
    謂兩造間並無委任關係存在，被上訴人係擅自冒用伊名義遞
    狀代理訴訟等語，尚不足採。其進而指被上訴人係無法律上
    原因而受領上開律師報酬，乃屬不當得利云云，自非可取。
  ㈡上訴人雖又指被上訴人有詐欺取財之情事，而兩造就所收取
    報酬數額究為96萬元或60萬元雖有爭執，惟縱認上訴人主張
    數額屬實，但上訴人既不否認被上訴人受領律師報酬後已為
    其遞狀處理系爭訴訟事務，而律師僅係為委託人利益提供其
    法律上專業意見，並為訴訟上主張或答辯，經法院依法律裁
    判之勝敗結果，非律師所得左右，上訴人既未證明被上訴人
    有何包攬訴訟情形，自不得徒以法院裁判結果對其不利或未
    如其所願，即謂係屬詐財。至上訴人指摘被上訴人所登記律
    師事務所地址不實，收受律師報酬時並未開立收據，有逃漏
    稅之嫌等情，乃律師法第21條律師事務所之管理及紀律問題
    ，尚不得以此即謂係屬詐欺行為，上訴人主張自不足採。
四、綜上所述，兩造間就系爭訴訟之委任關係存在，上訴人主張
    被上訴人受領伊所給付之律師報酬96萬元係不當得利，並指
    被上訴人係詐欺取財之侵權行為云云，均不足採。從而，上
    訴人依民法第184條及179條規定，請求被上訴人給付72萬元
    及自起訴狀繕本送達翌日起至清償日止按年息百分之5計算
    之利息，並追加請求被上訴人再給付上訴人24萬元，及自追
    加聲明狀繕本送達翌日起至清償日止，按年息5%計算之利息
    ，均屬無據，不應准許。原審就上開本訴部分為上訴人敗訴
    之判決，並無不合，上訴論旨指摘原判決不當，求予廢棄改
    判，為無理由，應駁回其上訴。另上訴人追加請求部分，亦
    為無理由，應併予駁回。
五、本件事證已臻明確，上訴人請求訊問原審法官彭淑苑及書記
    官鄧雪怡之證據方法，並兩造其餘有關時效消滅等之攻擊或
    防禦方法及所用之證據，經本院斟酌後，認為均不足以影響
    本判決之結果，爰不逐一論列，附此敘明。
六、據上論結，本件上訴及追加之訴均為無理由，依民事訴訟法
    第449條第1項、第78條，判決如主文。
中    華    民    國   108    年    12    月    25    日
                  民事第十六庭  
                        審判長法  官  朱耀平
                              法  官  黃明發  
                              法  官  邱育佩
正本係照原本作成。
不得上訴。
中    華    民    國    108   年    12    月    27    日
                              書記官  顧哲瑜